【裁判字號】    98,訴,1293
【裁判日期】    980630
【裁判案由】    損害賠償
【裁判全文】
臺灣臺中地方法院民事判決              98年度訴字第1293號
原      告  順益汽車股份有限公司
法定代理人  甲○○
訴訟代理人  丙○○
被      告  乙○○○○○○
上列當事人間損害賠償事件，本院於民國98年6月22日言詞辯論
終結，判決如下：
    主    文
原告之訴及假執行之聲請均駁回。
訴訟費用由原告負擔。
    事實及理由
一、原告起訴主張略以：
（一）訴外人顏顥倫（原名顏宏昌，下以顏顥倫稱之）於民國（
      下同）91年11月間在原告公司任職，擔任汽車銷售業務，
      並以被告為職務連帶保人，對於顏顥倫如有侵占、挪用公
      款等其他不法行為致原告公司蒙受損失者，被告須負連帶
      清償責任，並放棄法律先訴抗辯權。
（二）查顏顥倫利用職務之便侵占原告款項共計新臺幣（下同）
      554,184元，目前由臺灣彰化地方法院檢察署偵查中，被
      告既為顏顥倫之連帶保證人，依法自應負連帶清償之責。
      有關顏顥倫侵占款項明細如下：
    1.客戶劉文國於92年3月間向顏顥倫購買SAVRIN型自小客車
      一部，劉文國將該車輛全險保險費33,158元以現金交付顏
      顥倫，託其代為投保，惟顏顥倫卻占為己有。
    2.客戶柯美秀於92年3月間向顏顥倫購買LANCER自用小客車
      一部，該車汽車車體損失險由丙式改為乙式免自負額，須
      補差額及零件險保費計15,265元及領牌費15,000元，柯美
      秀交付現金予顏顥倫代為申辦，惟顏顥倫竟將上述保險費
      15,265元占為己有，亦未將領牌費溢收款4,254元退還給
      柯美秀。
    3.客戶陳振嘉於92年4月間向顏顥倫購買LANCER型自小客車
      一部，陳振嘉將該車輛全險保險費39,490元以現金交付顏
      顥綸，託其代為投保，惟顏顥倫卻占為己有。
    4.客戶李吉明於92年4月間向顏顥倫購買SAVRIN型自小客車
      一部，李吉明將該車輛保險費12,017元以現金交付顏顥倫
      ，託其代為投保，惟顏顥倫卻占為己有。另上述車輛當初
      由李吉明與顏顥倫議價為835,000元，言明分期款285,000
      元分2年24期償付，頭期款550,000元，其中之100,000元
      於92年4月2日簽約時，以現金交付顏顥倫，餘款450,000
      元於92年4月3日匯入顏顥倫帳戶中，惟顏顥倫向李吉明謊
      稱為增加其融通信用，將以分期本金720,000元，分4年48
      期向原告公司申請分期付款，並需配合原告公司授信人員
      之電話照會程序，俟原告公司核准後，顏顥倫為免東窗事
      發，竟以自己手寫之24張分期繳款單向客戶換回原告公司
      印製之48張繳款單，俟原告公司發現繳款金額不符，進行
      電話催繳時，李吉明才發現分期付款條件之差異及顏顥倫
      不法情事，原先匯入顏顥倫帳戶之450,000元已被顏顥倫
      侵占。
（三）綜上，顏顥倫利用職務之便，侵占原告款項計554,184元
      ，被告為顏顥倫之職務連帶保證人，依法應負連帶清償之
      責，爰依法提起本件訴訟。並聲明：求為判決被告應給付
      原告554,184 元，及自準備書狀送達之翌日起至清償日止
      ，按年利率百分之五計算之利息，並陳明願供擔保請准宣
      告假執行。
二、被告答辯略以：
（一）被告與顏顥倫係朋友關係，被告基於顏顥倫能順利進入原
      告公司工作與人情請求壓力下，簽署系爭人事職務保證。
      詎顏顥倫於92年3、4月間因利用職務之便侵占公款，同年
      5月7日至9日因連續曠職3日為原告公司免職，免職後原告
      公司發現顏顥倫侵占公款。同年7月原告公司寄發存證信
      函通知被告有此事件發生及侵占金額，經被告與原告公司
      聯絡後，原告公司所屬人員向被告言明會對被告提起損害
      金額之求償，但自此後即未再有任何連繫或請求支付或起
      訴，直至98年4月原告公司才提出支付命令，其間已有5年
      11 月。是依民法第197條、756條之8、民法債編施行法第
      35 條規定，原告公司對被告之請求權早已因2年間不行使
      而消滅，原告公司之請求顯不合理，爰請依上開規定駁回
      原告公司之請求。
（二）顏顥倫自91年11月進入原告公司後，被告雖係人事職務保
      證人，但被告基於信任原告公司管理制度，對顏顥倫之公
      事完全不過問。但顏顥倫收入客人保險費轉開顏顥倫私人
      支票交回公司，原告公司會計部門亦受理完成，原告公司
      所為已擴張被告之保證責任。原告公司應主動通知被告，
      讓被告斟酌是否續為顏顥倫之保證人，惟原告公司竟疏未
      通知。又針對顏顥倫上開行為，原告公司之監督實有明顯
      疏懈，爰請依民法第756條之6規定免除被告之賠償金額。
（三）綜上，原告之請求，應無理由。並聲明：求為判決駁回原
      告之訴及假執行之聲請，如受不利判決願供擔保請准免假
      執行。
三、法院之判斷：
（一）原告主張被告為顏顥倫之職務保證人及顏顥倫於92年3、4
      月間侵占公款等事實，業據提出員工保證書、臺灣彰化地
      方法院檢察署通緝書、支票及退票理由單、劉俊明、柯美
      秀、陳振嘉、李吉明聲明書、新安產險汽車保單、保戶資
      料批改申請書、領牌稅費收據、車輛交易明細、匯款收據
      及存摺封面交易明細、契約書、客戶資料表及手寫郵局劃
      撥單（以上均影本）為證，且為被告所不爭執，自堪信為
      真實。
（二）按稱人事保證者，謂當事人約定，一方於他方之受僱人將
      來因職務上之行為而應對他方為損害賠償時，由其代負賠
      償責任之契約。僱用人對保證人之請求權，因二年間不行
      使而消滅。民法第756條之1第1項、第756條之8分別定有
      明文。又時效完成後，債務人得拒絕給付。民法第144條
      第1項亦定有明文。經查：本件兩造間之員工保證書係於
      91年11月18日簽訂，而其約定內容即為保證顏顥倫任職於
      原告公司期間如有侵占、挪用公款等其他不法行為致原告
      公司蒙受損失者之賠償責任，從而系爭員工保證契約，自
      有上開民法有關人事保證規定之適用。又原告公司自承在
      92年6月27日、92年7月10日即曾以存證信函通知被告有關
      顏顥倫侵占事宜，惟其後則未對被告進行追償或起訴（參
      本院98年6月22日言詞辯論筆錄），足見原告公司發現損
      害及被告應負賠償責任之時間，係在92年6月27日，而原
      告提起本件民事訴訟請求賠償之時間，則係在98年4月7日
      等情，亦有卷附支付命令聲請狀一件可參。本件自原告知
      悉被告應負員工保證賠償責任之時間即應自92年6月27日
      起算，至原告提起本件民事訴訟之98年4月7日止已逾2年
      ，是就原告所得主張之僱用人對保證人之請求權，自原告
      知有損害及賠償義務人時起至其起訴時止，顯已逾2年之
      時效期間，被告抗辯原告之賠償請求權已罹於時效消滅，
      自可採信。從而，本件原告主張其對被告有保證人損害賠
      償請求權存在，縱然屬實，惟已因時效完成而消滅，被告
      既於本院為時效抗辯，則原告基於僱用人對保證人之損害
      賠償請求權之法律關係，訴請被告賠償554,184元，於法
      洵屬無據。至原告於言詞辯論時所舉之最高法院17年上字
      第715號判例意旨雖謂，「合法成立之保證債務，苟無正
      當免除責任之原因，則於主債務人無力清償之時，債權人
      無論何時得向保證人請求清償債務，並不因債權人不即行
      使權利，而遂生義務消滅之效力。」惟此係針對普通保證
      所為之闡明，且亦未論及時效完成後應為如何處理等節，
      而民法既已對人事保證立有上開短期時效之明文規定，本
      件自無上開最高法院判例意旨之適用，併此敘明。
（三）綜上所述，本件原告因系爭員工保證契約所生之僱用人對
      保證人之損害賠償請求權，已罹於時效而消滅，並經被告
      提出時效抗辯在案；從而，原告請求被告應負員工保證責
      任給付554,184元，及自準備書狀繕本送達翌日起至清償
      日止，按週年利率百分之五計算之利息，為無理由，應予
      駁回。又原告之訴既經駁回，其假執行之聲請亦失所附麗
      ，併予駁回。
四、本件判決之基礎已臻明確，兩造其餘之攻擊防禦方法及舉證
    ，核與判決無影響，毋庸一一論列，併此敘明。
據上論結，本件原告之訴為無理由，依民事訴訟法第78條，判決
如主文。
中    華    民    國    98    年    6     月    30    日
                  民事第四庭    法  官  王鏗普
正本係照原本作成。
如對本判決上訴，須於判決送達後20日內向本院提出上訴狀。
中    華    民    國    98    年    6     月    30    日
                                書記官


司法院資訊處製作；財團法人民間司法改革基金會備份。
